【裁判字號】    99,抗,18
【裁判日期】    990121
【裁判案由】    假扣押
【裁判全文】
臺灣高等法院民事裁定                    99年度抗字第18號
抗  告  人  臺灣新光商業銀行股份有限公司
法定代理人  乙○○
代  理  人  甲○○
抗告人因與相對人丙○○間假扣押事件，對於中華民國98年12月
21日臺灣臺北地方法院98年度裁全字第7244號所為裁定提起抗告
，本院裁定如下：
    主  文
抗告駁回。
抗告程序費用由抗告人負擔。
    理  由
一、按債權人就金錢請求或得易為金錢請求之請求，欲保全強制
    執行者，得聲請假扣押。假扣押非有日後不能強制執行或甚
    難執行之虞者，不得為之。請求及假扣押之原因應釋明之。
    前項釋明如有不足，而債權人陳明願供擔保或法院認為適當
    者，法院得定相當之擔保，命供擔保後為假扣押，為民事訴
    訟法第522條第1項、第523條第1項及第526條第1項、第2項
    所明定。又釋明事實上之主張者，得用可使法院信其主張為
    真實之一切證據。同法第284條前段定有明文。依上開規定
    可知，債權人聲請假扣押，應就其請求及假扣押之原因加以
    釋明。該項釋明如有不足，而債權人陳明願供擔保或法院認
    為適當者，法院得定相當之擔保，命供擔保後為假扣押。若
    債權人就其請求及假扣押之原因絲毫未予釋明，法院尚且不
    得命供擔保後為假扣押，遑論為准免供擔保之假扣押裁定。
    所謂「釋明」者，為當事人提出之證據未能使法院達於確信
    之程度，僅在使法院得薄弱之心證，信其事實上之主張大概
    為如此者即可。又所謂「請求之原因事實」，即本案請求所
    由發生之原因事實；「假扣押之原因」係指債務人日後有不
    能強制執行或甚難執行之虞，或應在外國為強制執行之情形
    ，如債務人浪費財產，增加負擔，或就其財產為不利益之處
    分，將成為無資力之狀態，或將移往遠地、逃匿無蹤、隱匿
    財產等是，債權人就假扣押之原因應提出可使法院信其主張
    為真實之證據，必待釋明有所不足，而債權人陳明願供擔保
    或法院認為適當者，法院始得定相當之擔保，命供擔保後為
    假扣押。倘債權人未為任何釋明，縱陳明願供擔保，其假扣
    押之聲請，仍不應准許。又釋明其事實上之主張時，應同時
    提出供法院隨時進行調查之證據，否則法院無限期命補正之
    必要。
二、抗告意旨略以：抗告人曾多次以電話、簡訊、函告等方式聯
    絡相對人，惟仍未見其繳款，其拒繳信用卡款之方式，顯已
    達所謂：「逃匿或逃避」之程度，等同拒絕給付，是以，抗
    告人爰於本院請求廢棄原裁定，准予假扣押云云。
三、經查，本件抗告人於原法院聲請假扣押，固據提出信用卡申
    請書影本、信用卡約定影本、應收帳款明細表、聯合徵信中
    心負債情形資料影本及電話催收記錄資料等影本以為釋明，
    惟上開證據僅足釋明其本案請求。就假扣押之原因，僅言相
    對人經其以各式方式催告後一再推託，並拒絕付款云云，仍
    未提出可供法院即時調查之證據以釋明相對人有何浪費財產
    或為財產不利處分、逃匿或遷移遠方等之事實，是原法院以
    抗告人未釋明假扣押原因，裁定駁回抗告人本件假扣押之聲
    請，於法並無違誤。抗告人雖於復本院辯稱：相對人拒絕給
    付債務，其拒繳程度應達「逃避」之程度云云，並據前開聯
    合徵信中心及電話催收記錄資料作為即時調查之證據；然查
    ，就抗告人提出之電話催收記錄資料以觀，其催收人員仍得
    與相對人連繫，並無連繫不到、逃匿無蹤等情，又其提出之
    聯合徵信中心負債情形資料亦僅能釋明相對人有拒絕付款之
    本案請求原因事實，實難逕此認定其已無資力或有日後不能
    強制執行或甚難執行之虞，抗告人仍執上開二證據釋明相對
    人具有假扣押原因，並不可採。抗告人既未提出其他可即時
    調查之證據釋明相對人具有假扣押原因，揆諸前開說明，即
    難謂抗告人業就假扣押原因盡釋明之責，自無從以供擔保補
    其釋明之不足。是以，抗告意旨指摘原裁定不當，求為廢棄
    ，為無理由，應予駁回。
四、據上論結，本件抗告為無理由，爰依裁定如主文。
中    華    民    國    99    年    1     月    21    日
                    民事第五庭
                        審判長法  官  李錦美
                              法  官  陳博享
                              法  官  黃雯惠
正本係照原本作成。
不得再抗告。
中    華    民    國    99    年    1     月    25    日
                              書記官  秦慧榮

司法院資訊處製作；財團法人民間司法改革基金會備份。
